【裁判字號】    95,易,2810
【裁判日期】    951213
【裁判案由】    竊盜
【裁判全文】
臺灣臺中地方法院刑事判決              95年度易字第2810號
公  訴  人  臺灣臺中地方法院檢察署檢察官
被      告  甲○○
上列被告因竊盜案件，經檢察官提起公訴（95年度偵字第19128號）
，本院判決如下：
    主    文
甲○○共同竊盜，累犯，處拘役伍拾柒日，如易科罰金，以銀元
參佰元即新臺幣玖佰元折算壹日。
    犯罪事實
一、甲○○前於民國九十年間因賭博案件，經本院判處有期徒刑
    四月確定，甫於九十一年三月十二日易科罰金執行完畢。詎
    猶不知悔改，復與乙○○（已先行審結）共同基於意圖為自
    己不法所有之犯意聯絡，於九十五年六月十五日十三時五十
    分許 (起訴書誤載為十四時許，十四時許為丙○○警詢所述
    發現遭竊時間)，由乙○○駕駛甲○○所提供車號為NC-二四
    五九號之自用小客車，共同前往臺中縣清水鎮○○路二五一
    號土地公廟旁，以由甲○○在車上守候把風，由乙○○負責
    徒手竊取之方式，共同竊取丙○○所有之舊水溝蓋十二塊(
    價值約新臺幣 (下同)一萬二千元)。得手後並與甲○○共同
    將之載往臺中縣清水鎮○○路四三八之十號「昇詮資源回收
    行」，以一千二百六十七元之價格出賣與無贓物故意之盧景
    文（另由檢察官為不起訴處分），所得價款多歸乙○○取得
    ，惟乙○○有拿二百元予甲○○加油，及拿錢予甲○○購買
    香煙、飲料等物。嗣經警調閱監視器記錄先循線查獲甲○○
    ，再於九十五年六月二十日查獲乙○○。
二、案經臺中縣警察局清水分局報告臺灣臺中地方法院檢察署檢
    察官偵查起訴。
    理    由
一、被告甲○○於本院審理期日經合法傳喚無正當理由未到庭，
    惟其於本院訊問及行準備程序時，均矢口否認有何共同竊盜
    犯行，辯稱：當日乙○○向伊借車時，只說要去土地公廟那
    邊載東西，且伊因為之前曾經有人向伊借車後不還，伊怕乙○○不還車，才跟乙○○一起至上開土地公廟旁，當時乙○○有下車搬東西到車上，伊則在車上講電話，之後伊即與乙○○一起將東西載到資源回收場，乙○○將該等物品變賣得
    款一千餘元，並且拿二百元供伊加油，伊並未共同行竊云云
    。然查：上揭犯罪事實，業據證人即共同正犯乙○○於警詢
    及偵審中證述不移，並與證人盧景文於警詢及偵查中證述；
    證人即被害人丙○○於警詢中證述遭竊情節；及被告甲○○
    於本院訊問時直承：當日乙○○向伊借車時，有說要去土地
    公廟那邊載東西，伊有跟乙○○一起至上開土地公廟旁，當
    時乙○○有下車搬東西到車上，伊則在車上，之後伊復與乙○○一起將東西載到資源回收場，由乙○○將該等物品變賣
    得款一千餘元，乙○○且有拿二百元供伊加油等語情節相符
    。是核諸被告甲○○事前知悉乙○○借車是要至上址土地公
    廟「載東西」，事中在場，事後分贓；及乙○○已坦承本案
    犯行，並經本院判處罪刑在案，其當無甘冒偽證罪責，於本
    院審理中具結證述誣陷被告甲○○入罪必要等情，足認證人
    乙○○證稱：伊與甲○○就上開竊盜犯行，具有犯意聯絡及
    行為分擔等語，應與事實相符，足堪採信。又被告甲○○對
    於其當日何以要與乙○○同車前往行竊地點一節，於偵查中
    先係辯稱：伊是怕車子被拿去作案，才與乙○○同車。乙○○偷水溝蓋時，伊都在車內講電話，前後達三十分鐘云云 (
    見九十五年度偵字第一四五六三號偵查卷第三五頁)，亦與
    其於本院訊問時辯稱：伊係怕乙○○不還車，才一起去云云
    不符，益徵被告甲○○所辯顯係臨訟卸責之詞，不足採信。
    此外，復有警察職務報告、收購記錄、監視器翻拍照片、舊
    水溝蓋照片五張及贓物領據等件在卷可稽。綜上所述，本案
    事證明確，被告犯行堪以認定。
二、核被告甲○○所為，係犯刑法第三百二十條第一項之竊盜罪
    。被告甲○○與乙○○間，就上揭竊盜犯行，具有犯意聯絡
    及行為分擔，均為共同正犯。查，被告甲○○前於九十年間
    因賭博案件，經本院判處有期徒刑四月確定，於九十一年三
    月十二日易科罰金執行完畢，有臺灣高等法院被告前案紀錄
    表一份在卷可按，其於受有期徒刑執行完畢後，於五年以內
    再犯本件有期徒刑以上之罪，為累犯，應依修正前刑法第四
    十七條規定 (有關新舊法比較適用部分詳後述)加重其刑。
    爰審酌被告犯罪之動機、目的、手段尚屬平和，竊得財物價
    值尚非至鉅，實際分得金額非多，及被告犯罪後猶矢口否認
    犯行，態度不佳等一切情狀，量處如主文所示之刑，並依修
    正前刑法第四十一條第一項前段、修正前罰金罰鍰提高標準
    條例第二條、現行法規所定貨幣單位折算新臺幣條例第二條
    之規定，諭知易科罰金之折算標準 (有關新舊法比較適用部
    分詳後述)。
三、查，被告行為後，刑法第二條、第二十八條、第四十七條、
    第四十一條，均於九十四年二月二日修正公布，並自九十五
    年七月一日起施行，且 (一)修正後刑法第二條第一項規定
    ，已將新舊法律適用之「從新從輕」原則，改採「從舊從輕
    」原則，而此規定僅係規範行為後法律變更所生新舊法律比
    較適用之準據法，並非實體刑罰法律，自不生行為後法律變
    更之比較適用之問題，應逕行適用新法第二條第一項之規定
    ，為「從舊從輕」之比較。(二)修正前刑法第二十八條：「
    二人以上共同『實施』犯罪之行為者，皆為正犯。」與修正
    後同條：「二人以上共同『實行』犯罪之行為者，皆為正犯
    。」之規定，二者在用語上固有不同，惟其修法理由乃在原
    「實施」一詞之範圍，在解釋上是否包括「陰謀共同正犯」
    及「預備共同正犯」存有爭議，為杜爭議，明白宣示本條不
    包括「陰謀共同正犯」及「預備共同正犯」，但仍包括共謀
    共同正犯，乃將「實施」修正為「實行」，此觀諸立法理由
    說明即明，是此部分修正應無有利、不利於被告之問題，依
    修正後刑法第二條第一項前段規定，應適用行為時即修正前
    刑法第二十八條規定。(三)被告行為後，罰金罰鍰提高標準
    條例第二條業已刪除，而刑法第四十一條第一項前段關於易
    科罰金之折算標準已由舊法之銀元一百元、二百元、三百元
    修正為新臺幣（下同）一千元、二千元、三千元，因屬科刑
    規範事項之變更，其折算標準為裁判時所應諭知，自有就新
    舊法規定比較之必要，經比較新舊法結果，以被告行為時之
    舊法較為有利於被告，是依修正後刑法第二條第一項前段之
    規定，本件應適用被告行為時之舊法即依修正前刑法第四十
    一條第一項前段、修正前罰金罰鍰提高標準條例第二條、現
    行法規所定貨幣單位折算新臺幣條例第二條之規定，諭知以
    銀元三百元即新臺幣九百元折算一日為易科罰金之折算標準
    。(四) 又被告行為後，刑法第三十三條第五款亦於九十四
    年二月二日修正公布，並自九十五年七月一日起施行；修正
    後刑法第三十三條第五款規定「罰金：新臺幣一千元以上，
    以百元計算之」，與修正前刑法第三十三條第五款規定「罰
    金：一元以上」不同。比較新舊法結果，以舊法較有利於被
    告，故依刑法第二條第一項前段規定，本案關於刑法第三百
    二十條第一項之法定刑罰金部分，自應適用行為時之法律即
    修正前刑法第三十三條第五款規定決定其罰金部分之法定刑
    。而關於刑法第三百二十條第一項法定刑為罰金之提高標準
    之新舊法適用問題，因被告行為後，刑法施行法第一條之一
    於九十五年六月十四日修正公布增訂。修正增訂之刑法施行
    法第一條之一規定：「中華民國九十四年一月七日刑法修正
    施行後（按指九十五年七月一日），刑法分則編所定罰金之
    貨幣單位為新臺幣。九十四年一月七日刑法修正時，刑法分
    則編未修正之條文定有罰金者，自九十四年一月七日刑法修
    正施行後，就其所定數額提高為三十倍。但七十二年六月二
    十六日到九十四年一月七日新增或修正之條文，就其所定數
    額提高為三倍」。本件被告所犯刑法第三百二十條第一項竊
    盜罪之法定刑有罰金刑（銀元一千元以下），且為刑法分則
    編未修正之條文而定有罰金刑者；於刑法施行法第一條之一
    修正增訂前，其貨幣單位為銀元，罰金刑之提高標準應適用
    罰金罰鍰提高標準條例第一條之規定「依法律應處罰金、罰
    鍰者，就其原定數額得提高為二倍至十倍」，而再依現行法
    規所定貨幣單位折算新臺幣條例第二條規定：「現行法規所
    定金額之貨幣單位為圓、銀元或元者，以新臺幣元之三倍折
    算之」。如換算為新臺幣，則刑法第三百二十條第一項法定
    刑罰金刑部分，應為罰金新臺幣三萬元以下（一千元乘十乘
    三）。如適用刑法施行法第一條之一規定提高三十倍，亦為
    新臺幣三萬元以下（一千元乘三十）。是其關於法定刑為罰
    金部分之提高標準，新舊法均無不利之情形，故依刑法第二
    條第一項前段規定，本案關於刑法第三百二十條第一項之法
    定刑罰金提高標準部分，自應適用行為時之法律即罰金罰鍰
    提高標準條例第一條及現行法規所定貨幣單位折算新臺幣條
    例第二條。(五)修正後刑法第四十七條第一項規定：「受徒
    刑之執行完畢，或一部之執行而赦免後，五年以內故意再犯
    有期徒刑以上之罪者，為累犯，加重本刑至二分之一。」，
    修正後刑法第四十九條規定「累犯之規定，於前所犯罪在外
    國法院受裁判者，不適用之。」，與修正前刑法第四十七條
    規定「受有期徒刑之執行完畢，或受無期徒刑或有期徒刑一
    部之執行而赦免後，五年以內再犯有期徒刑以上之罪者，為
    累犯，加重本刑至二分之一。」，修正前刑法第四十九條規
    定「累犯之規定，於前所犯罪依軍法或於外國法院受裁判者
    ，不適用之。」不同。且修正後刑法關於累犯之規定，其五
    年以內再犯之罪以故意犯為限，始應論以累犯，惟如前案係
    依軍法審判者，亦應論以累犯。修正前刑法關於累犯之規定
    ，其五年以內再犯之罪以有期徒刑以上之罪（不分故意犯或
    過失犯），均應論以累犯，惟如前案係依軍法審判者，則不
    應論以累犯。且新舊法比較，應綜其全部之結果，而為比較
    ，本案被告不論依新舊法規定，均應論以累犯，比較新舊法
    結果，修正後規定並無較有利於被告情形，故依刑法第二條
    第一項前段規定，本案關於被告是否構成累犯之適用，自應
    適用行為時之法律即修正前刑法第四十七條規定。
四、法院認為應科拘役、罰金或應諭知免刑或無罪之案件，被告
    經合法傳喚無正當理由不到庭者，得不待其陳述逕行判決，
    刑事訴訟法第三百零六條定有明文。查，被告甲○○經本院
    合法傳喚，無正當理由而不到庭，有本院送達證書在卷可稽
    ，且本院認被告甲○○為應諭科拘役之案件，依上述規定，
    爰不待被告甲○○陳述逕行判決，附此指明。
據上論斷，應依刑事訴訟法第二百九十九條第一項前段、第三百
零六條，刑法第二條第一項、修正前刑法第二十八條、刑法第三
百二十條第一項、修正前刑法第四十七條、第四十一條第一項前
段，罰金罰鍰提高標準條例第一條前段、修正前罰金罰鍰提高標
準條例第二條，現行法規所定貨幣單位折算新臺幣條例第二條，
判決如主文。
中    華    民    國    95    年    12    月    13    日
                    臺灣臺中地方法院刑事第十庭
                        審判長法  官  郭瑞祥
                              法  官  黃炫中
                              法  官  江奇峰
上正本證明與原本無異。
如不服本判決，應於送達後十日內向本院提出上訴狀（須附繕本
），上訴於臺灣高等法院臺中分院。
                              書記官  陳美年
中    華    民    國    95    年    12    月    13    日
附錄本案論罪科刑法條全文
刑法第三百二十條第一項：
意圖為自己或第三人不法之所有，而竊取他人之動產者，為竊盜
罪，處五年以下有期徒刑、拘役或五百元以下罰金。


司法院資訊處製作；財團法人民間司法改革基金會備份。
